【裁判字號】    89,台上,1483
【裁判日期】    890323
【裁判案由】    偽造有價證券
【裁判全文】
最高法院刑事判決                              八十九年度台上字第一四八三號
    上  訴  人  台灣高等法院台中分院檢察署檢察官
    被      告  甲○○
    選任辯護人  蘇顯騰律師
右上訴人因被告偽造有價證券案件，不服台灣高等法院台中分院中華民國八十六年十
二月二十三日第二審判決（八十六年度上訴字第一一五九號，起訴案號：台灣台中地
方法院檢察署八十四年度偵字第一六二七四號），提起上訴，本院判決如左：
    主  文
原判決撤銷，發回台灣高等法院台中分院。
    理  由
本件原判決以公訴意旨略稱：被告甲○○於民國八十三年三月間協助告訴人姚慶利向
中國農民銀行大里分行（下稱大里農民銀行）辦理新台幣（下同）二千萬元之抵押貸
款，並設立支票存款帳戶請領支票使用，因之頗得姚慶利信賴，嗣於八十三年三月十
八日姚慶利復又委託被告代行提領三百萬元，詎被告竟萌意圖為自己不法所有犯意，
乘代姚慶利保管印鑑之便，未得姚慶利同意，擅自填具面額七百五十萬元之支票，持
向該銀行盜領姚慶利之貸款，俟取得該七百五十萬元款項，即交付姚慶利三百萬元，
致姚慶利不知其情，而從中溢領四百五十萬元支應花用，將所持有他人之物侵占入己
，因認被告涉犯刑法第三百三十五條第一項、第二百零一條第一項之侵占、偽造有價
證券罪嫌云云。經審理結果，認不能證明被告犯罪，因而維持第一審諭知無罪之判決
，固非無見。
惟查原判決認不能證明被告犯罪，係採信被告所為：告訴人姚慶利於八十二年十二月
間曾提供不動產設定抵押，向施義娘借款四百萬元，迄八十三年三月份止，四個月之
利息共四十八萬元，因告訴人已另向大里農民銀行借得款項，為減輕利息負擔，乃於
八十三年三月十八日經由被告代為填寫支票，自大里農民銀行提領七百五十萬元，除
三百萬元告訴人取回自用外，其餘四百五十萬元則委由被告代為清償施義娘（含本金
四百萬元、利息四十八萬元及被告代付之代書費、登記費等），告訴人並同意被告暫
緩還款予施義娘，而將該款暫借被告使用，但約定嗣後利息由被告負擔，嗣被告已於
八十四年六月三日將款項全部清償施義娘，並無偽造支票及侵占之事實等辯解。然依
卷內資料，告訴人指稱：伊僅向施義娘借得三百萬元，且並未於八十三年三月十八日
委託被告清償，係事後發現被告溢領款項，始要求被告代向施義娘清償等語（見偵卷
第二十六頁）；證人即施義娘之父施恭喜則稱：伊雖曾以施義娘之名義，與被告及告
訴人辦理抵押借款事宜，但因告訴人始終未出面，故伊並未借錢予告訴人，而係將錢
借給被告，又被告並未於八十三年六月三日清償該筆借款云云（見第一審卷第九十三
頁）。是證人施恭喜究係以施義娘之名義出借款項予告訴人或被告﹖借款金額為三百
萬元或四百萬元﹖利息之約定如何﹖債務已否全部清償﹖凡此均欠明瞭而仍有疑義。
事涉被告之辯解是否可信，並與被告有無逾越告訴人之授權而偽造支票，或有無侵占
告訴人委託其用以清償債務之款項等待證事實，至有關聯，自應詳察審認。原審未予
究明，遽為有利於被告之判決，難謂無調查職責未盡及判決理由不備之違背法令。檢
察官上訴意旨執以指摘，為有理由，應認有發回更審之原因。
據上論結，應依刑事訴訟法第三百九十七條、第四百零一條，判決如主文。
中      華      民      國    八十九    年      三      月    二十三    日
                              最高法院刑事第四庭
                                  審判長法官  黃  劍  青
                                        法官  劉  敬  一
                                        法官  林  增  福
                                        法官  楊  商  江
                                        法官  邵  燕  玲
      右正本證明與原本無異
                                              書  記  官
中      華      民      國    八十九    年      三      月     三十     日


司法院資訊處製作；財團法人民間司法改革基金會備份。
